臺灣高等法院臺中分院刑事判決　　　　 94年度上易字第596號
上　訴　人　臺灣臺中地方法院檢察署檢察官
上　訴　人
即　被　告　甲○○
上列上訴人等因被告毀棄損壞案件，不服臺灣臺中地方法院93年
度易字第2280號中華民國94年2月25日第一審判決（起訴案號：
臺灣臺中地方法院檢察署92年度偵字第20836號），提起上訴，
本院判決如下：
    主  　文
上訴駁回。
    事　  實
一、緣甲○○係址在臺中市○○○○街五四號房屋（下稱系爭房
    屋）之原所有人，系爭房屋因遭原審法院民事執行處查封、
    拍賣，由丁○○得標拍定，原審法院乃於民國九十二年一月
    六日發給丁○○不動產權利移轉證書，並於同年月二十八日
    辦妥移轉所有權登記，而由丁○○取得系爭房屋之所有權。
    經丁○○與甲○○協調點交事宜，甲○○要求須給付搬遷補
    償，遭丁○○拒絕，原審法院民事執行處執行人員乃於九十
    二年三月二十八日下午二時三十五分，前往上址履勘，當場
    甲○○請求能延緩半年點交，未獲丁○○同意，原審法院民
    事執行處人員即當場告知將於九十二年五月五日辦理點交時
    ，詎甲○○因心有不滿，竟基於恐嚇之犯意，當場以台語向
    丁○○恫稱：不然大家試試看，如果於該日執行，可能只剩
    土地等語，以此加害財產之事恐嚇丁○○，致使丁○○心生
    畏懼，致生危害於財產之安全。之後，原審法院民事執行處
    定期於九十二年五月二十六日執行點交，且不因甲○○不到
    場而停止，甲○○因知已無法再延緩點交，竟基於毀損他人
    物品之犯意，於九十二年五月五日至同年月二十六日上午七
    時許間之某時，將系爭房屋內如附表所示一至四樓牆壁、地
    板以鈍器敲擊損壞，樓梯扶手各處均以不明工具鑽孔，玻璃
    窗、門扇毀損破壞，鋁門窗均以利剪破壞窗軌，致使不堪使
    用，另對四樓水塔鑽孔，使貯水洩漏至三樓房間造成淹水，
    並將樓梯止滑銅條均予拔除，破壞浴廁洗手臺、磁磚、洗臉
    盆及馬桶。嗣於九十二年五月二十六日上午十時五十分許，
    丁○○與到場協助點交事宜之警員及原審法院民事執行處執
    行人員前往系爭房屋執行點交時，始發現系爭房屋已遭毀損
    之情。
二、案經丁○○訴由臺灣臺中地方法院檢察署檢察官偵查起訴。
    理 　 由
一、訊據被告甲○○對於系爭房屋原係伊所有，其後由告訴人丁
    ○○拍定取得所有權，且原審法院民事執行處執行人員曾於
    九十二年三月二十八日、同年五月五日、同年五月二十六日
    前往系爭房屋履勘、執行點交等事實，固坦承不諱，但矢口
    否認有何恐嚇告訴人或毀損系爭房屋之犯行，辯稱：(一)九十
    二年三月二十八日執行筆錄會記「試試看」等字，係因當初
    書記官認為一樓馬桶正常，伊提醒可能不通，請他們試試看
    ，並未恐嚇告訴人，但筆錄卻不是這樣記錄；(二)伊於九十二
    年五月二十六日上午七時許，將東西搬離系爭房屋，原本打
    算再回系爭房屋搬東西，就發現已經被換鎖，無法進入，系
    爭房屋並非伊毀損的，且被敲壞的東西，都是舊的，本來就
    要換云云。經查：
  (一)系爭房屋原係被告所有，因遭原審法院民事執行處查封、拍
    賣，而由告訴人得標拍定，原審法院乃於九十二年一月六日
    發給告訴人不動產權利移轉證書，並於同年月二十八日辦妥
    移轉所有權登記，而由告訴人取得系爭房屋之所有權。而為
    辦理點交事宜，原審法院民事執行處執行人員曾於九十二年
    三月二十八日、同年五月五日、同年五月二十六日分別前往
    系爭房屋履勘、執行點交等事實，除據被告供明在卷外，復
    經證人即告訴人於警詢時、偵查中、原審及本院審理時先後
    指證綦詳，並有原審法院不動產權利移轉證書、土地登記謄
    本、建物登記謄本及原審法院執行命令、民事執行處通知、
    民事執行處九十二年三月二十八日執行筆錄（筆錄首段日期
    誤載為九十二年三月二十七日）、同年五月五日執行筆錄、
    同年五月二十六日執行筆錄等件附卷可稽，並經本院調閱原
    審法院九十一年度執字第二八一六九號債權人合作金庫銀行
    股份有限公司與債務人甲○○間清償債務案卷查明屬實，堪
    信實在。
  (二)又被告於九十二年三月二十八日下午二時三十五分許原審法
    院民事執行處執行人員前往系爭房屋履勘時，確有向告訴人
    恫嚇稱：試試看，如果於該日執行，可能只剩土地等語，致
    使告訴人心生畏懼等事實，業據證人即告訴人於警詢時、偵
    查中及原審、本院審理時均為一致之指證，且觀諸原審法院
    民事執行處九十二年三月二十八日執行筆錄，亦記載：「．
    ．．債務人亦表示全家人都居住在此，且有正常使用，現場
    並測試一樓廁所均正常。債務人有表示叫買受人『試試看』
    等語。」，有該次執行筆錄在卷可憑，而證人即原審法院民
    事執行處承辦書記官丙○○於本院九十四年九月八日審理時
    證稱：原審法院九十一年度民執申字第二八一六九號強制執
    行事件九十二年三月二十八日之執行筆錄係其所製作，該次
    筆錄最後一行記載：「債務人有表示叫買受人『試試看』」
    等語，其意並非被告請告訴人就系爭房屋試用看看，而是雙
    方在協調被告何時搬離系爭房屋時，被告用台語口氣很不好
    地說「不然大家試試看」等語，可知告訴人此部分之指訴，
    已有所據。雖被告辯稱：當時是提醒書記官一樓馬桶不通，
    請他們試試看云云，但告訴人於原審審理時結證稱：「（審
    判長問：九十二年三月二十八日書記官有沒有實際去勘驗檢
    視一樓的馬桶？）有，還有請被告甲○○去沖看看。」、「
    （審判長問：是否正常？）是。」、「（審判長問：書記官
    為何會去特別檢視一樓馬桶？）因為被告甲○○說一樓馬桶
    不通。」等語，且證人丙○○亦於本院證稱：被告講馬桶的
    問題，是在我們看整個房子的結構、使用狀況情形、有無損
    害部分的時候，他有講馬桶不通，但被告講「試試看」是在
    講馬桶之後，而且他口氣不好，當時已經快結束了等語，再
    對照該次執行筆錄之紀錄：「現場並『測試』一樓廁所，均
    正常」等文字，足見原審法院民事執行處執行人員顯然係在
    實際測試過系爭房屋之一樓廁所後，始為如上文字之記載至
    明。足見被告當時所稱「試試看」並非要請告訴人就系爭房
    屋試用看看，而是被告因不滿告訴人要其遷離系爭房屋而對
    告訴人口出恫嚇之言詞。再參以系爭房屋於九十二年五月五
    日至同年月二十六日上午七時許間之某時，確實遭被告嚴重
    損壞（理由詳後述）等情，益徵告訴人指陳：於九十二年三
    月二十八日下午二時三十五分許，原審法院民事執行處執行
    人員前往系爭房屋履勘時，被告有對之恫嚇稱：試試看，如
    果於該日執行，可能只剩土地等語，確屬實在，堪予採信。
    被告空言否認有右開恐嚇告訴人之犯行，無非事後飾卸之詞
    ，委不可採。
  (三)被告另又否認有損壞系爭房屋如附表所示物件之犯行，並以
    前揭情詞置辯，但查：
    1.被告確有於九十二年五月五月至同年月二十六日上午七時
      許間之某時，將系爭房屋內一至四樓牆壁、地板以鈍器敲
      擊，樓梯扶手各處均以不明工具鑽孔，玻璃窗、門扇毀損
      破壞，鋁門窗均以利剪破壞窗軌，致使不堪使用，另對四
      樓水塔鑽孔，使貯水洩漏至三樓房間造成淹水，並將樓梯
      止滑銅條均予拔除，破壞浴廁洗手臺、磁磚、洗臉盆及馬
      桶等情，業據證人即告訴人於警詢、偵查中及原審、本院
      審理時指證歷歷，復經原審法院民事執行處執行人員於九
      十二年五月二十六日上午十時五十分許，在系爭房屋實際
      檢視結果，確實受有如上損壞之情形無訛，有告訴人之各
      次筆錄及九十二年五月二十六日之執行筆錄在卷可考。且
      對照原審法院民事執行處於九十二年三月二十八日及同年
      五月五日前往系爭房屋執行時，系爭房屋之現況記載，其
      中同年三月二十八日之執行筆錄內容為：「該房屋內、外
      硬體結構均良好，債務人（按即被告）亦表示全家人都居
      住在此，且有正常使用，現場並測試一樓廁所均正常。」
      ；同年五月五日之執行筆錄內容為：「債務人稱一樓馬桶
      不通，三樓牆壁有裂縫，三樓房間門扇有損壞。．．．一
      樓廁所馬桶經買受人現場勘測，馬桶並非不通，而是不順
      暢。」，可知系爭房屋內如附表所示之物，於九十二年五
      月五日前，尚未受有如同年五月二十六日所發覺之損壞，
      此有各該次執行筆錄及告訴人於同年五月五日依原審法院
      民事執行處法官指示，就系爭房屋現況所拍攝之照片及於
      同年月二十六日就系爭房屋被毀損後之照片可資比對。
    2.被告於九十二年六月二十四日經原審法院民事執行處法官
      簽發拘票拘提到案時，復已自承：伊係於九十二年五月二
      十六日點交系爭房屋同日之上午七、八點離開系爭房屋，
      而伊於離開前數日，曾因夫妻吵架，伊即以鎯頭砸壞系爭
      房屋之門窗等語（見偵字卷第四十八頁）。被告之妻即同
      案被告邱林慶蘇（已經原審判決無罪，未據上訴，而告確
      定）於警詢時亦供陳：「鋁製水塔因我要搬走，因時間急
      迫，我配偶就於水塔下鑽洞使裡面的水漏盡，方便搬走。
      」等語（見偵字卷第六頁反面），而被告亦自承伊有於水
      塔下鑽洞使裡面的水漏盡，以利搬走乙情，顯見被告於搬
      離系爭房屋前確有故意以鎯頭砸壞門窗及將水塔鑽洞之事
      實。
    3.另查，原審法院民事執行處法官因認被告因顯有履行債務
      之可能而不履行，並對系爭房屋如附表所示之物為上開毀
      損處分後逃匿，乃依強制執行法第二十二條第一項、第二
      項之規定，對被告予以拘提、管收，經被告提起抗告後，
      本院民事庭審認結果，仍認被告確有前開違法情事，並駁
      回被告之抗告等情，則有原審法院訊問筆錄、原審法院九
      十一年度執申字第二八一六九號民事裁定、本院九十二年
      度抗字第一一六○號民事裁定足資參佐。且告訴人就被告
      上開故意毀壞系爭房屋如附表所示之物而受之損害，業已
      提起請求損害賠償之民事訴訟，經原審法院及本院民事庭
      法官先後審理結果，均認被告就告訴人因此所受之損害，
      應負侵權行為之損害賠償責任等情，亦有本院九十三年度
      上易字第一四一號民事確定判決在卷可稽，並經本院調閱
      上開請求損害賠償之民事案卷查明屬實，應堪認定。
    4.又被告曾自承：伊係於九十二年五月二十六日點交系爭房
      屋同日之上午七、八點離開系爭房屋等語，而其後被告與
      同案被告邱林慶蘇均供陳：係於九十二年五月二十六日上
      午七時許始離開系爭房屋，被告於同年五月五日原審法院
      民事執行處執行人員到場履勘時，復陳明：全家人均居住
      在此，有正常使用等語，有當日之執行筆錄可考，足見系
      爭房屋於九十二年五月二十六日上午七時許之前，顯均在
      被告之實力支配範圍內，而無其他外人侵入之可能。再參
      以系爭房屋於同年月二十六日上午十時五十分許被發現時
      遭破壞如附表所示物品數量之多、破壞範圍之大、毀損程
      度之鉅，衡諸情理，不相關之第三人或一般宵小，亦無費
      力嚴重毀損系爭房屋如附表所示器物之動機或可能。據此
      ，系爭房屋受有如上所述之損壞，應係原本居住在內，於
      告訴人拍定取得系爭房屋後，屢次拒不點交之被告所為，
      要屬無疑。
    5.被告雖辯稱：被敲壞的東西，本來就要換的云云，但觀諸
      系爭房屋於九十二年五月二十六日原審法院民事執行處執
      行人員到場執行時，由告訴人拍攝之照片，再對照系爭房
      屋於同年月五日之照片，可知系爭房屋被毀損之情形，核
      與一般人於搬家時將欲搬遷器物予以拆除之常情迥異，且
      任何人一望均會生係遭惡意破壞之觀感，被告此部分所辯
      ，並不可採。
    6.被告另聲請調取東森電視台「戰警急先鋒─台中法拍屋」
      之錄影帶、九十二年六月二十六日電視新聞帶、現場全程
      錄影帶，欲證明告訴人在點交房屋前，即已入內拆除系爭
      房屋之設備並換鎖，使伊在未搬完東西前，即無法進入，
      又提出若干尚留存在系爭房屋內之有價值物品照片為證。
      但查：
    (1)原審法院民事執行處法官於九十二年五月五日到場執行時
      ，已當場諭知：「本件定五月二十六日點交，債務人應自
      動搬遷，．．．如屆時有未搬遷遺留在現場之物品，視為
      廢棄物，任由買受人處理，絕無異議。」等語，有當日執
      行筆錄可憑。而於九十二年五月二十六日上午十時五十分
      許執行點交時，被告並未到場，經原審法院民事執行處執
      行人員會同告訴人、協助執行之警員一同檢視現場，即發
      現系爭房屋已遭人破壞如執行筆錄所載；原審法院執行人
      員乃諭知系爭房由買受人即告訴人占有、保管，暫不點交
      等情，則據證人即告訴人結證明確，並有當日之執行筆錄
      可查。基此，系爭房屋自九十二年五月二十六日上午十時
      五十分許起，既已改由告訴人占有、保管，告訴人為保管
      之便，自有權利更換門鎖，且對被告未於九十二年五月二
      十六日執行點交前搬離之物，依原審法院民事執行處法官
      前次諭示，自視為廢棄物，亦得由告訴人任意處置。再者
      ，告訴人上開所為，均在九十二年五月二十六日系爭房屋
      遭人破壞之後，告訴人縱有任何作為，亦與系爭房屋於該
      日之前遭人損毀一節，要屬二事，自無從資為任何有利於
      被告之認定，被告亦無法據以解免其應負之損壞器物罪責
      。
    (2)又被告聲請調取之前開三份錄影帶，均在被告於九十二年
      六月二十四日經拘提到案並由原審法院民事執行處法官予
      以管收後，方予錄製，拍攝之時點已在系爭房屋於同年五
      月二十六日被發現遭破壞之後，對於系爭房屋於同年五月
      二十六日前，究係如何遭人毀損一節，並不能提供任何佐
      證。況被告於本院準備程序時供稱：「因為發現房子有被
      損壞之後，法院有去現場查證，東森電視台也有隨同在現
      場拍攝，記者有訪問附近的鄰居，鄰居說我點交當天我就
      搬出去了，告訴人隨後就來換鎖，所以鄰居只是知道我何
      時搬出去，及告訴人何時去換鎖」、「（法院問：是否知
      道那位鄰居的姓名及地址？）我不知道」、「（法院問：
      那位鄰居在你搬出去之前，有無進去看屋內的情形？）沒
      有」等語，復於本院審理時供稱：「（審判長問：錄影帶
      內容是否只是要證明告訴人何時進入屋內？）是」、「（
      法院問：這樣你應該去找證人來作證？）我就是不知道那
      個人是何人」等語，依被告此部分供詞，縱使新聞記者曾
      於事後採訪附近鄰居，然該鄰居在採訪時所為之陳述僅屬
      傳聞證據，尚不具證據能力，是被告迭聲請調取上開錄影
      帶為證，即無必要，爰不予調查。而本院已曉諭被告可向
      本院陳報該鄰居之姓名、地址及聲請詰問該鄰居，以符刑
      事訴訟法之規定，惟被告始終未向本院陳報該鄰居之姓名
      、地址及聲請詰問該鄰居，本院即無從傳喚該鄰居到庭作
      證，附此敘明。
    7.據上所述，被告上開辯解，均無足取，原審法院民事執行
      處執行人員及告訴人於九十二年五月二十六日發現系爭房
      屋如附表所示物件，受有如上所述之嚴重損壞，確係被告
      所為，至為灼然，堪可認定。
  (四)綜上所陳，被告上開所辯，均不可採。從而，本件事證明確
    ，被告上揭恐嚇及損壞器物犯行，均堪認定。
二、核被告恐嚇告訴人，所為係犯刑法第三百零五條之恐嚇危害
    安全罪；其損壞系爭房屋如附表所示物件部分，則另犯同法
    第三百五十四條之損壞器物罪。被告恐嚇告訴人及損壞系爭
    房屋，無非係為達妨害系爭房屋點交之目的，所犯二罪間，
    有方法結果之牽連關係，應從一重論以損壞器物罪。原審以
    被告罪證明確，因之適用刑法第三百零五條、第三百五十四
    條、第五十五條等規定，核其認事用法並無違誤之處；且審
    酌被告前無任何犯罪紀錄，有臺灣臺中地方法院檢察署刑案
    資料查註紀錄表、臺灣高等法院被告全國前案紀錄表可按，
    明知系爭房屋已遭法院拍賣，由告訴人拍定取得，竟百般阻
    撓點交事宜，非僅惡言相向，致生告訴人心中畏怖，復於屢
    次拖延點交，終究無法得逞時，動手將原本完好之屋內設施
    敲毀損壞，毀損情形嚴重，惡性重大，法所不容，且對告訴
    人之權益造成極大妨害，就所犯更始終砌詞否認，甚至在告
    訴人提起之民事損害賠償訴訟業經本院民事庭判決被告應負
    侵權行為之損害賠償責任確定後，仍矢口矯辯，不願賠償告
    訴人所受損害，犯後態度惡劣等一切情狀，量處有期徒刑七
    月，量刑亦堪稱妥適，原審判決應為適法。被告提起上訴，
    猶執陳詞辯稱其並未犯罪，非有理由，應予駁回；而檢察官
    提起上訴，以被告一再矯詞否認，毫無悔意，犯後態度惡劣
    ，請求量處有期徒刑一年云云，惟查量刑乃屬法院依職權所
    審酌之事項，且原審判決已詳敘審酌被告之犯後態度及其他
    量刑所應審酌之一切事項，本院認原審量刑並無不當之情形
    ，是檢察官猶提起上訴，認原審量刑過輕，請求量處有期徒
    刑一年云云，尚無理由，亦應予駁回。
據上論斷，應依刑事訴訟法第三百六十八條，判決如主文。
本案經檢察官乙○○到庭執行職務。
中　　華　　民　　國　　94　　年　　9 　　月　　22　　日
                刑事第七庭  審判長法　官　林　榮　龍
                                  法　官　林　宜　民
                                  法　官　許　秀　芬
上列正本證明與原本無異。
本件不得上訴。
                                  書記官　　瑞　芳
中　　華　　民　　國　　94　　年　　9 　　月　　22　　日
附錄論罪科刑法條：
刑法第三百零五條：
以加害生命、身體、自由、名譽、財產之事，恐嚇他人致生危害
於安全者，處二年以下有期徒刑、拘役或三百元以下罰金。
刑法第三百五十四條：
毀棄、損壞前二條以外之他人之物或致令不堪用，足以生損害於
公眾或他人者，處二年以下有期徒刑、拘役或五百元以下罰金。
附表：
一、一至四樓牆壁、地板。
二、樓梯扶手。
三、玻璃窗、門扇、鋁門窗窗軌。
四、四樓水塔。
五、樓梯止滑銅條。
六、浴廁洗手臺、磁磚、洗臉盆、馬桶。　　　　　　　　　Ｉ
